臺灣士林地方法院刑事簡易判決　　　　　 100年度簡字第88號
聲　請　人　臺灣士林地方法院檢察署檢察官
被　　　告　張舜淵
選任辯護人　林金鈴律師
上列被告因詐欺案件，經檢察官提起公訴（100年度偵字第2300
、2520、3044號），及移送併辦（100年度偵字第6540號），被
告於本院審理時自白犯罪（100 年度易字第248 號），經本院合
議庭裁定依簡易判決處刑，本院判決如下：
    主  文
張舜淵犯幫助詐欺取財罪，累犯，處拘役伍拾日，如易科罰金，
以新台幣壹仟元折算壹日。
    事實及理由
一、事實：張舜淵前於民國96年間因偽造文書等案件，經本院以
    97年度易字第265 號判決後定應執行刑為有期徒刑1 年6 月
    ，上訴後經臺灣高等法院以97年度上易字第2198號撤銷原審
    判決後並定應執行刑為有期徒刑2 年2 月確定，於99年4 月
    15日縮短刑期假釋出監，假釋期間付保護管束，假釋期滿日
    為99年11月23日，其保護管束期滿未經撤銷假釋，其未執行
    之刑，以已執行論（為累犯）。張舜淵明知申請帳戶使用係
    輕而易舉之事，一般人無故取得他人金融帳戶使用之行徑常
    與財產犯罪之需要密切相關，而可預見該名蒐集他人帳戶存
    摺、密碼之人，可能係遂行不法所有意圖用以詐騙他人，又
    對於提供帳戶予他人使用雖無必引發他人萌生犯罪之確信，
    但仍以縱若有人持以犯罪亦不違反其本意，而基於幫助詐騙
    份子向他人詐取財物之犯意，經由1111人力銀行登錄履歷後
    ，與某真實姓名年籍不詳自稱公司經理之成年男子聯繫，並
    於99年11月30日15時許，在臺北市士林區「都會叢林」前，
    將其申辦之合作金庫商業銀行（下稱合庫銀行）城東分行00
    00000000000 號帳戶、上海商業儲蓄銀行（下稱上海商銀）
    汐止分行00000000000000號帳戶之提款卡、存摺封面影本提
    供予另名真實姓名年籍不詳自稱公司員工之成年男子，嗣前
    開自稱經理之人又以電話詢問張舜淵前開帳戶之密碼，而供
    其等所屬詐欺集團作為犯罪所得存提匯款之用。嗣該詐欺集
    團成員遂分別基於意圖為自己不法所有之犯意，先後於附表
    所示時間，以如附表所示詐騙方法向陳欣蔚、林書羽、林婉
    婷、吳安琪、盧薇竹、廖榮意及李哲宇等人施用詐術，而使
    陳欣蔚等人陷於錯誤，分別向其等詐得如附表所示之財物。
    嗣陳欣蔚等人發覺有異，報警處理，始查獲上情。
二、證據：
  (一)證人即被害人陳欣蔚、林書羽、林婉婷、吳安琪、盧薇竹、
    廖榮意及李哲宇於警詢中之陳述。
  (二)上海商銀汐止分行99年12月17日上汐止字第0990000225號函
    附被告開戶資料及99年7 月28日至99年12月1 日歷史交易明
    細表1 份、合庫銀行城東分行100 年1 月13日城東營字第10
    00000055號函附被告開戶資料及99年4 月21日至99年11月30
    日各類存款分戶交易明細表1 份。
  (三)被害人陳欣蔚、林書羽、林婉婷、吳安琪、盧薇竹、廖榮意
    及李哲宇所提出其等匯款、轉帳之渣打國際商業銀行（下稱
    渣打銀行）存摺內頁影本及渣打個人網路銀行台幣存款交易
    明細查詢、遠東國際商業銀行客戶交易明細表、郵政存簿儲
    金簿封面及存摺內頁影本、郵政自動櫃員機交易明細表、臺
    灣中小企業銀行（下稱臺灣中小企銀）自動櫃員機交易紀錄
    單、中國信託商業銀行（下稱中國信託）自動櫃員機交易明
    細表、合庫銀行自動櫃員機交易明細單2 紙。
  (四)合庫銀行城東分行100 年8 月5 日合金城東營字第10000029
    43號函暨所附歷史交易明細查詢結果、上海商銀汐止分行10
    0 年8 月5 日上汐止字第1000000144號函暨所附交易明細。
  (五)被告張舜淵於本院審理時之自白（見本院卷第65頁及反面）
    。
三、按幫助犯之成立，主觀上行為人須有幫助故意，客觀上須有
    幫助行為，亦即需對於犯罪與正犯有共同之認識，而以幫助
    之意思，對於正犯資以助力，而未參與實施犯罪之行為者而
    言，最高法院75年度台上字第1509號、88年度台上字第1270
    號判決意旨均同此見解。是核被告將所有上開合庫銀行、上
    海商銀帳戶（含存摺封面影本、提款卡及密碼）提供予詐欺
    集團，供其等詐騙被害人財物，顯係基於幫助他人詐取財物
    之犯意，且所為提供銀行存摺封面影本、提款卡及密碼予他
    人之行為，亦屬刑法詐欺罪構成要件以外之行為，被告既以
    幫助他人犯罪之意思而參與犯罪構成要件以外之行為，自應
    成立刑法第339 條第1 項詐欺取財罪之幫助犯，是核被告所
    為，係犯刑法第339 條第1 項、第30條第1 項之幫助詐欺取
    財罪，並應依刑法第30條第2 項之規定，按正犯之刑減輕之
    。再被告有如事實欄所載犯罪科刑，甫於99年11月23日執行
    完畢，有臺灣高等法院被告前案紀錄表可稽，其於上開執行
    完畢後5 年以內故意再犯本件有期徒刑以上之罪，為累犯，
    應依刑法第47條第1 項規定加重其刑，並依法先加後減。爰
    審酌被告有上開前科紀錄，素行非端，其所為助長詐欺集團
    之猖獗，影響社會正常交易安全，增加被害人尋求救濟之困
    難，並使犯罪之追查趨於複雜，且所交付之銀行帳戶眾多，
    使多數被害人遭詐騙，惟於犯罪後直至本院審理時，終能坦
    承犯行，並分別與被害人陳欣蔚、林書羽、林婉婷達成和解
    ，復分別依被害人陳欣蔚、林書羽、林婉婷於本院審理中之
    請求及被害人盧薇竹另以電話表示希望被告賠償之金額賠償
    其等所受損失（被害人廖榮意、李哲宇遭詐騙之財物部分因
    詐騙集團未及領取而均經銀行退回，另被害人吳安琪以電話
    表示不另請求），而獲被害人等之諒解，有本院100 年度附
    民字第212 、213 、214 號和解筆錄、本院100 年8 月24日
    審判筆錄、被告提出之匯款執據、本院公務電話紀錄及上開
    上海商銀第1000000144號函等可參，認被告已盡力降低被害
    人所受損失，與其犯罪之動機、手段、目的等一切情狀，量
    處如主文所示之刑，並諭知易科罰金之折算標準。
四、檢察官移送併辦部分即如附表編號七被害人李哲宇部分，其
    所匯入之帳戶為合庫銀行帳戶，與前開經檢察官起訴如附表
    編號一、二、五部分係同一帳戶，與本案起訴部分為同一幫
    助行為，為同一事實，應為起訴效力所及，本院自得併予審
    理，亦附此說明。
五、依刑事訴訟法第449 條第2 項、第3 項、第454 條第1 項，
    刑法第339 條第1 項、第30條第1 項、第2 項、第47條第1
    項、第41條第1 項前段，刑法施行法第1 條之1 ，逕以簡易
    判決處刑如主文。
六、如不服本判決，應於收受送達後10日內向本院提出上訴書狀
    。
中    華    民    國  100     年    9     月    6    日
                  刑事第八庭法  官  黎惠萍
以上正本證明與原本無異。
                            書記官  林志忠
中    華    民    國   100    年    9     月    7     日
附錄本案論罪科刑法條全文
中華民國刑法第339條
（普通詐欺罪）
意圖為自己或第三人不法之所有，以詐術使人將本人或第三人之
物交付者，處5 年以下有期徒刑、拘役或科或併科1 千元以下罰
金。
以前項方法得財產上不法之利益或使第三人得之者，亦同。
前二項之未遂犯罰之。
附表：
┌──┬───┬─────┬───────┬─────────┬───┐
│編號│被害人│詐騙方法  │轉帳時間、地點│轉帳金額（新台幣）│備註  │
│    │      │          │              │及轉入銀行        │      │
├──┼───┼─────┼───────┼─────────┼───┤
│ 一 │陳欣蔚│於99年11月│99年11月30日20│由渣打銀行00000000│      │
│    │      │30日19時47│時54分許在臺北│001540號帳戶轉帳29│      │
│    │      │分許，假冒│市大安區羅斯福│,988元（起訴書證據│      │
│    │      │網路購物賣│路4段85號1樓之│清單編號二之待證事│      │
│    │      │家及渣打銀│ATM操作       │實誤載為「29,989元│      │
│    │      │行人員，以│              │」）至張舜淵所申辦│      │
│    │      │網路購物轉│              │之合庫銀行城東分行│      │
│    │      │帳方式誤設│              │0000000000000000號│      │
│    │      │為分期付款│              │帳戶              │      │
│    │      │為由，指示│              │                  │      │
│    │      │其至ATM操 │              │                  │      │
│    │      │作匯款。  │              │                  │      │
├──┼───┼─────┼───────┼─────────┼───┤
│ 二 │林書羽│99年11月30│99年11月30日21│由中華郵政股份有限│      │
│    │      │日20時40分│時33分許在桃園│公司00000000000000│      │
│    │      │許，以假冒│縣中壢市○○路│號帳戶轉帳匯款21,9│      │
│    │      │雅虎奇摩購│372號遠東國際 │98元至張舜淵所申辦│      │
│    │      │物賣家，佯│商業銀行ATM操 │之合庫銀行城東分行│      │
│    │      │稱因系統設│作            │0000000000000000號│      │
│    │      │定錯誤致誤│              │帳戶              │      │
│    │      │設為分期付│              │                  │      │
│    │      │款為由，指│              │                  │      │
│    │      │示其至ATM │              │                  │      │
│    │      │操作匯款。│              │                  │      │
├──┼───┼─────┼───────┼─────────┼───┤
│ 三 │林婉婷│99年11月30│99年11月30日22│由中華郵政股份有限│      │
│    │      │日21時47分│時10分許在臺北│公司00000000000000│      │
│    │      │許，以假冒│市○○區○○路│號帳戶轉帳匯款22,9│      │
│    │      │郵局客服人│153號全家便利 │98元至張舜淵所申辦│      │
│    │      │員，佯稱要│商店內ATM操作 │之上海商銀汐止分行│      │
│    │      │更改網路購│              │01100000000000000 │      │
│    │      │物之賣家資│              │號帳戶            │      │
│    │      │料為由，指│              │                  │      │
│    │      │示其至ATM │              │                  │      │
│    │      │操作匯款。│              │                  │      │
├──┼───┼─────┼───────┼─────────┼───┤
│ 四 │吳安琪│於99年11月│99年11月30日22│由臺灣中小企銀0036│      │
│    │      │30日21時39│時11分許在高雄│0000000帳戶轉帳匯 │      │
│    │      │分許，假冒│市○○○路39號│款29,989 元至張舜 │      │
│    │      │網路購物賣│電力公司旁ATM │淵所申辦之上海商銀│      │
│    │      │家及銀行人│操作          │汐止分行0000000000│      │
│    │      │員，以網路│              │0000000號帳戶     │      │
│    │      │購物轉帳方│              │                  │      │
│    │      │式誤設為分│              │                  │      │
│    │      │期付款為由│              │                  │      │
│    │      │，指示其至│              │                  │      │
│    │      │ATM操作匯 │              │                  │      │
│    │      │款。      │              │                  │      │
├──┼───┼─────┼───────┼─────────┼───┤
│ 五 │盧薇竹│於99年11月│99年11月30日22│由中國信託帳戶2855│      │
│    │      │30日19時30│時18分16秒在臺│00000000號帳戶轉帳│      │
│    │      │分許，假冒│北市士林區格致│匯款2,983元至張舜 │      │
│    │      │網路購物賣│路7號頂好超市 │淵所申辦之合庫銀行│      │
│    │      │家及郵局，│旁郵局提款機AT│城東分行0000000000│      │
│    │      │以網路購物│M操作         │662009號帳戶      │      │
│    │      │轉帳方式誤├───────┼─────────┤      │
│    │      │設為分期付│99年12月1日18 │由中國信託帳戶2855│      │
│    │      │款為由，指│時59分在臺北市│00000000號帳戶轉帳│      │
│    │      │示其至ATM │士林區○○路55│匯款29,983元至邱勝│      │
│    │      │操作匯款。│號文化大學中國│煜所申辦之蘆洲郵局│      │
│    │      │          │信託ATM操作   │00000000000000號帳│      │
│    │      │          │              │戶（另由臺灣板橋地│      │
│    │      │          │              │方法院檢察署檢察官│      │
│    │      │          │              │偵辦）            │      │
├──┼───┼─────┼───────┼─────────┼───┤
│ 六 │廖榮意│於99年11月│99年11月30日22│由合庫銀行00000000│（遭詐│
│    │      │30日21時50│時45分48秒許，│94號帳戶（起訴書附│騙而匯│
│    │      │分許，假冒│在不詳地點ATM │表誤載為「中國信託│入張舜│
│    │      │雅虎網路購│操作          │000000000000號帳戶│淵上海│
│    │      │物及華南銀│              │」）轉帳匯款29,989│商銀帳│
│    │      │行工作人員│              │元至張舜淵所申辦之│戶之款│
│    │      │，以網路購│              │上海商銀汐止分行01│項已經│
│    │      │物轉帳方式│              │100000000000000 號│上海商│
│    │      │誤設為分期│              │帳戶              │銀退回│
│    │      │付款為由，├───────┼─────────┤）    │
│    │      │指示其至AT│99年12月1日凌 │以無摺存款方式匯款│      │
│    │      │M操作匯款 │晨零時28分12秒│98,000元、1,000元 │      │
│    │      │。        │、零時32分34秒│（共99,000元）至陳│      │
│    │      │          │許，在新竹市光│俊瑋所申辦之第一銀│      │
│    │      │          │復一路611 號內│行屏東分行00000000│      │
│    │      │          │第一商業銀行AT│067 號帳戶（另由臺│      │
│    │      │          │M 操作        │灣板橋地方法院檢察│      │
│    │      │          │              │署檢察官偵辦）    │      │
│    │      │          ├───────┼─────────┤      │
│    │      │          │99年12月1日凌 │以無摺存款方式匯款│      │
│    │      │          │晨零時53分14秒│31,000至宋宜玲所申│      │
│    │      │          │許，在新竹市光│辦之第一銀行泰山分│      │
│    │      │          │復一路611 號內│行00000000000號帳 │      │
│    │      │          │第一商業銀行AT│戶（另由臺灣屏東地│      │
│    │      │          │M 操作        │方法院檢察署檢察官│      │
│    │      │          │              │偵辦）            │      │
│    │      │          ├───────┼─────────┤      │
│    │      │          │99年12月1日凌 │以現金存款方式匯款│      │
│    │      │          │晨零時42分許，│3萬元、3萬元及由中│      │
│    │      │          │在新竹市○○路│國信託000000000000│      │
│    │      │          │中國信託ATM 操│號帳戶轉帳匯款22,2│      │
│    │      │          │作            │00（共匯款82,200元│      │
│    │      │          │              │）至宋宜玲所申辦之│      │
│    │      │          │              │中國信託屏東分行20│      │
│    │      │          │              │0000000000號帳戶（│      │
│    │      │          │              │另由臺灣屏東地方法│      │
│    │      │          │              │院檢察署檢察官偵辦│      │
│    │      │          │              │）                │      │
├──┼───┼─────┼───────┼─────────┼───┤
│ 七 │李哲宇│於99年11月│99年11月30日22│由合庫銀行00000000│（遭詐│
│    │      │30日19時30│時40許，在臺中│000000000 帳戶轉帳│騙而匯│
│    │      │分許，假冒│市○里區○○路│匯款17,171元至張舜│入張舜│
│    │      │奇摩雅虎拍│1 段384 號合庫│淵所申辦之上海商銀│淵上海│
│    │      │賣客服人員│銀行之ATM 操作│汐止分行0000000000│商銀帳│
│    │      │及合庫銀行│              │0000000 號帳戶    │戶之款│
│    │      │行員，以網│              │                  │項已經│
│    │      │路購物轉帳│              │                  │上海商│
│    │      │方式誤設為│              │                  │銀退回│
│    │      │分期付款為│              │                  │）    │
│    │      │由，指示其│              │                  │      │
│    │      │至ATM 操作│              │                  │      │
│    │      │匯款。    │              │                  │      │
└──┴───┴─────┴───────┴─────────┴───┘